【裁判字號】    90,易,405
【裁判日期】    900416
【裁判案由】    竊盜等
【裁判全文】
臺灣高雄地方法院刑事判決                            九十年度易字第四五號
    公  訴  人  臺灣高雄地方法院檢察署檢察官
    被      告  乙○○
    選任辯護人  黃順天
右列被告因竊盜等案件，經檢察官提起公訴（八十九年度偵字第一０二二號），本院
判決如左：
    主  文
乙○○無罪。
    理  由
一、公訴意旨略以：被告乙○○意圖為自己不法之所有，於民國八十八年四月十二日
    上午，僱用不詳姓名年籍之人駕駛挖土機至臺灣糖業股份有限公司（下稱「臺糖
    公司」）所有，坐落高雄縣美濃鎮○○段五三一號地號，即臺糖公司手中寮農場
    土地，將其上種植之部分甘蔗剷除，隨以甘蔗園作掩護，進行挖掘而盜採砂石。
    嗣因該挖土機故障無法作業，遂於當日下午四時許，以不知情之丁○○欲僱用挖
    土機整理養蝦池為由，另向不知情之蔡錦城租用一臺挖土機，並將該挖土機載至
    上開甘蔗園，欲再行盜採砂石。同日下午六時許，被告因查覺被人發現，遂請不
    知情之許清池駕駛拖車前往前揭甘蔗園欲拖走挖土機時，為當地民眾包圍，並報
    警查獲，因認被告所為涉犯刑法第三百二十條第一項竊盜罪及同法第三百五十四
    條毀損罪嫌等語。
二、按犯罪事實應依證據認定之，無證據不得推定其犯罪事實，又不能證明被告犯罪
    者，應諭知無罪之判決，刑事訴訟法第一百五十四條、第三百零一條第一項分別
    定有明文；又按犯罪事實之認定，應憑真實之證據，倘證據是否真實尚欠明顯，
    自難以擬制推測之方法，為其判斷基礎，最高法院五十三年度臺上字第六五六號
    判例亦著有明文。本件訊據被告固不否認八十八年四月十二日下午六時許，確於
    前往臺糖公司前揭甘蔗園欲拖走挖土機時，為當地民眾包圍等情，惟堅決否認有
    何毀損甘蔗園及盜採砂石等犯行，辯稱：八十八年四月十二日中午左右，丁○○
    打電話給伊表示要僱用挖土機整理養蝦池，因為伊自己沒有挖土機，所以經由劉
    坤木介紹向蔡錦城租用挖土機，並於同日下午四、五點左右另僱用許清池，共同
    以拖車將前開挖土機載到丁○○的養蝦池，惟因當天天氣不佳，加上對路況不熟
    ，所以誤將挖土機載到臺糖前揭土地停放，並在停放好後和許清池一起離開現場
    ，未再移動，伊隨即返家，但沒多久就接到丁○○的電話，質問為何挖土機還未
    拖到養蝦池，伊才發現挖土機送錯地方，就再聯絡許清池到現場欲將挖土機拖回
    ，故並無公訴人所指之竊盜及毀損犯行等語。
三、經查：
  (一)本件公訴人之所以認為被告涉有前揭竊盜及毀損犯行，無非係以臺糖公司前揭土
    地確遭人盜採砂石，其上種植之甘蔗亦遭人剷除、被告受證人丁○○之託代為僱
    用挖土機欲整理養蝦池，卻將挖土機開往離現養蝦池達四點六公里之臺糖公司之
    甘蔗園內，及發現本件盜採砂石之證人丙○○之證詞以為論據之基礎，惟本件案
    發時代表臺糖公司提出告訴，即當時擔任該公司手中寮農場主任之證人甲○○既
    先於警訊時證稱：「我於八十八年四月十二日早上八時在巡視農場時，就發現該
    地點之砂石及土方已遭人盜採」、「我早上沒有發現現場有怪手、卡車或可疑人
    物」等語（見八十八年四月十二日警訊筆錄），復於本院提示八十八年四月十三
    日，即案發翌日臺糖公司遭盜採砂石之現場照片時，明確證稱：八十八年四月十
    三日伊有到現場查看，發現現埸情形和前一天早上八點伊看到的情形相同，遭盜
    挖的面積並沒有擴大，照片上的路痕在八十八年四月十二日早上八點就存在等語
    （見本院九十年三月二十七日訊問筆錄），顯見案發現場之砂石土方，應早於八
    十八年四月十二日上午八時許之前即遭人盜採。對此，雖證人丙○○曾於偵查時
    證稱：案發當日上午即發現有挖土機在現場進行挖掘盜採，聽民眾告知因前一部
    挖土機故障，是以更換此部挖土機等語，惟其證詞既與證人甲○○之前揭證詞不
    相一致，且其於本院行調查證據程序時復到庭證稱並當天未當場看到被告盜採砂
    石，係聽巡守員講的等語（見本院同日訊問筆錄），足見證人丙○○係以聞自他
    人在審判外之陳述作為內容到庭轉述，而非就其本人親身經歷目擊之事實經過到
    庭為陳述，其前揭證詞應屬傳聞證據，依最高法院八十八年度臺上字第四一六九
    號判決之見解，即不得採為判決之基礎，而遽為不利於被告之認定。又證人丙○○雖另於偵查時證稱有人駕駛自用小客車在場把風等語，惟其既於本院行調查證
    據程序時到庭詳細證稱：八十八年四月十二日下午六時三十分許，伊到現場時，
    有看到一部車停在路邊，雖然距離很遠而沒有看到車內有沒有人，但因為該車停
    在離現場僅約一公里的主要道路旁，所以我認為那臺車應該是在把風等語（見本
    院九十年三月二十七日訊問筆錄），則「有人駕駛自用小客車在場把風」等語，
    應係證人丙○○推測之詞，依刑事訴訟法第一百六十條規定，尚不得做為證據，
    自亦不得執此遽為不利於被告之認定，因而公訴意旨以證人丙○○之陳述，作為
    認定被告涉犯竊盜及毀損罪之證據，即有未合。
  (二)再案發現場雖距離證人丁○○所有之養蝦池達四點六公里，有勘驗筆錄一紙附卷
    可資佐證，惟證人丁○○既本院行調查證據程序時到庭證稱：案發當天伊打電話
    告訴被告其養蝦池在甘蔗園旁，養蝦池旁邊有一條產業道路，當時有告訴被告將
    挖土機停在產業道路旁就可以等語，證人丙○○則到庭證稱：我們發現挖土機時
    ，挖土機停在離產業道路約十幾公尺的地方，離遭盜採砂石的地方還有二十幾公
    尺等語，加以證人甲○○亦到庭證稱：案發現場的路痕在八十八年四月十二日早
    上八點就存在等語（以上均見本院同日訊問筆錄）、證人許清池於偵查時證稱：
    案發當日確和被告一同到現場並一同離去等語（見八十八年十二月十七日偵訊筆
    錄），則被告辯稱誤認臺糖公司前揭土地為證人丁○○所有之養蝦池，並將挖土
    機載到臺糖公司前揭土地停放，並在停放好後和許清池一起離開現場，未再移動
    等語，應為真實而可採信。公訴意旨徒以案發現場雖距離證人丁○○所有之養蝦
    池達四點六公里，而認被告係故意將挖土機載至前揭甘蔗園，欲再行盜採砂石，
    其論證即稍有未洽。
  (三)本件案發現場之砂石土方，既應早於八十八年四月十二日上午八時許之前即遭人
    盜採，已如前述，證人丙○○復到庭證稱八十八年四月十二日上午八時之前，並
    沒有發現被告有到現場盜採砂石，則能否以被告於八十八年四月十二日下午四時
    許，曾載挖土機到案發現場並為民眾包圍，即以擬制推測之方法，遽論案發現場
    之砂石土方係被告於八十八年四月十二日上午，甚或該日之前盜採，顯非無疑。
    因而，依首揭規定及最高法院之見解，本件在本院依職權查無積極證據，足認被
    告確有公訴人所指之竊盜及毀損犯行之情形下，自應為被告無罪之諭知，以期適
    法。
據上論斷，應依刑事訴訟法第三百零一條第一項，判決如主文。
本案經檢察官井天博到庭執行職務。
中      華      民      國    九十      年      四      月     十六     日
                                臺灣高雄地方法院刑事第七庭
                                  法  官 劉傑民
右正本證明與原本無異。
如不服本判決，應於判決送達後十日內，向本院提出上訴狀。
                                  書記官 黃琬婷
中      華      民      國    九十      年      四      月     十六     日


司法院資訊處製作；財團法人民間司法改革基金會備份。
